【裁判字號】    98,訴,1078
【裁判日期】    981015
【裁判案由】    違反毒品危害防制條例
【裁判全文】
臺灣彰化地方法院刑事判決  98年度訴字第1078號
公  訴  人  臺灣彰化地方法院檢察署檢察官
被      告  甲○○
上列被告因違反毒品危害防制條例案件，經檢察官提起公訴（98
年度毒偵字第712、755號），於本院準備程序中，被告就被訴事
實為有罪之陳述，經合議庭裁定改行簡式審判程序，本院判決如
下：
    主  文
甲○○施用第一級毒品，累犯，處有期徒刑拾月；又施用第一級
毒品，累犯，處有期徒刑拾月。應執行有期徒刑壹年肆月。
    犯罪事實
一、甲○○前於民國87年間，因施用毒品案件，經本院以裁定移
    送觀察、勒戒後，認有繼續施用毒品之傾向，再由本院以裁
    定執行強制戒治處分，嗣經評定合格，無繼續戒治必要，本
    院復裁定停止強制戒治處分，所餘戒治期間付保護管束，迄
    88 年8月18日保護管束期滿，未經撤銷其停止戒治，而視為
    業已執行期滿，再由臺灣彰化地方法院檢察署(下簡稱彰化
    地檢署)檢察官以88年度戒毒偵字第32號為不起訴處分確定
    ；復於90年間，因施用毒品案件，經彰化地檢署檢察官以90
    年度毒偵字第2796、4414號提起公訴並聲請強制戒治，強制
    戒治部分，於91年11月6日執行完畢釋放；刑事部分，經本
    院以90年度易字第1251號、91年度訴字第897號分別判處有
    期徒刑7月、10月，應執行有期徒刑1年4月確定，其經入監
    執行，已於93年2月17日縮短刑期執行完畢。又於93年間，
    因施用毒品案件，經本院以93年度訴字第387號判處有期徒
    刑1年確定；及因偽造文書案件，經本院以93年度簡字第666
    號判處有期徒刑6月確定，如易科罰金以銀元300元即新台幣
    900元折算1日；上開二罪經定應執行有期徒刑1年4月確定，
    經合併執行後，於94年10月12日縮短刑期執行完畢。於95年
    間，因施用毒品案件，先後經台灣高等法院台中分院（下稱
    台中高分院）、本院以96年上訴第317號、95年易字第1075
    號各判處有期徒刑10月、6月確定；又因多次竊盜案件，經
    本院95年訴字第2036號判處有期徒刑8月、7月，本院以95年
    斗簡字第591號判處有有期徒刑4月，本院以95年斗簡字第
    656號判處有期徒刑4月；於96年間，因多次施用毒品案件，
    經本院96年訴字第733號判處有期徒刑8月（共5罪），應執
    行有期徒刑1年2月；上開各案件，嗣經減刑1/2後，合併定
    應執行刑為2年9月確定，其經入監執行後，甫於97年12月31
    日因縮短刑期假釋出監，並付保護管束至98年7月30日止。
二、其於假釋期間內，猶不知悔悟，基於施用第一級毒品海洛因
    及第二級毒品甲基安非他命之犯意，(1)於98年2月17日下午
    約4、5時許，在其位於彰化縣社頭鄉○○村○○路○段110巷
    9 號之居所，以先將海洛因摻水稀釋後一同置入針筒內，再
    注射體內之方式，施用第一級毒品海洛因1次。(2)復基於同
    時施用第一級毒品海洛因及第二級毒品甲基安非他命之犯意
    ，於98年3月5日採尿前2日即98年3月3日約下午約4時多，在
    其位於彰化縣社頭鄉○○村○○路○段110巷9號之居所，以
    先將海洛因及甲基安非他命摻水稀釋後一同置入針筒內，再
    注射體內之方式，同時施用第一級毒品海洛因及第二級毒品
    甲基安非他命1次。嗣因其交付保護管束中，各於(一)98年2月
    19日定期前往彰化地檢署觀護人室採集尿液送驗後，結果呈
    可待因、嗎啡陽性反應；(二)於98年3月5日定期前往彰化地檢
    署觀護人室採集尿液送驗後，結果呈甲基安非他命、可待因
    及嗎啡陽性反應，始查獲上情。
二、案經臺灣彰化地方法院檢察署檢察官偵查起訴。
    理  由
一、按除被告所犯為死刑、無期徒刑、最輕本刑為3 年以上有期
    徒刑之罪或高等法院管轄第1 審案件者外，於前條第1 項程
    序進行中，被告先就被訴事實為有罪之陳述時，審判長得告
    知被告簡式審判程序之旨，並聽取當事人、代理人、辯護人
    及輔佐人之意見後，裁定進行簡式審判程序；除簡式審判程
    序及簡易程序案件外，第1 審應行合議審判，刑事訴訟法第
    273 條之1 第1 項、第284 條之1 分別定有明文。本件被告
    甲○○所涉係死刑、無期徒刑、最輕本刑為3 年以上有期徒
    刑之罪或高等法院管轄第1 審案件以外之罪，並於本院行準
    備程序時就被訴事實為有罪之陳述，本院合議庭依前揭規定
    ，經評議結果，裁定改由受命法官獨任行簡式審判程序。
二、查上開犯罪事實，業據被告甲○○於本院審理時坦承不諱，
    且於保護管束期間，經彰化地檢署採集被告之尿液送驗，結
    果確呈甲基安非他命、可待因及嗎啡陽性反應，此有台灣彰
    化地方法院檢察署施用毒品犯受保護管束人尿液檢體監管紀
    錄表(98年2月19日及98年3月5日)2份、詮昕科技股份有限公
    司於98年3月6日及98年3月19日出具之濫用藥物尿液檢驗報
    告各1份等件附卷可稽。此外復有中國醫藥大學附設醫院98
    年5月6日院管檔字第098002241號函文及98年8月19日院管檔
    字第0980006275號函文及檢附病歷影本各1份在卷可參。足
    徵被告之自白與事實相符，堪以採信。本案事證明確，被告
    上開犯行洵堪認定。
三、按施用第一、二級毒品為犯罪行為，毒品危害防制條例第10
    條定有處罰明文。故施用第一、二級毒品者，依前揭規定本
    應科以刑罰，惟基於刑事政策，對合於一定條件之施用者，
    則依同條例第20條、第23條之規定，施以觀察、勒戒及強制
    戒治之保安處分。又毒品危害防制條例於92年7月9日修正公
    布，自93年1月9日施行，其中第20條、第23條將施用毒品之
    刑事處遇程序，區分為「初犯」及「5年內再犯」、「5 年
    後再犯」。依其立法理由之說明：「初犯」，經觀察、勒戒
    或強制戒治後，應為不起訴處分或不付審理之裁定；經觀察
    、勒戒或強制戒治執行完畢釋放後，「5年內再犯」者，因
    其再犯率甚高，原實施之觀察、勒戒及強制戒治既已無法收
    其實效，爰依法追訴或裁定交付審理。至於經觀察、勒戒或
    強制戒治執行完畢釋放後，「5年後再犯」者，前所實施之
    觀察、勒戒或強制戒治已足以遮斷其施用毒品之毒癮，為期
    自新及協助其斷除毒癮，仍適用「初犯」規定，先經觀察、
    勒戒或強制戒治之程序。從而依修正後之規定，僅限於「初
    犯」及「5年後再犯」二種情形，始應先經觀察、勒戒或強
    制戒治程序。倘被告於5年內已再犯，經依法追訴處罰，縱
    其第3次（或第3次以上）再度施用毒品之時間，在初犯經觀
    察、勒戒或強制戒治執行完畢釋放5年以後，已不合於「5年
    後再犯」之規定，且因已於「5年內再犯」，顯見其再犯率
    甚高，原實施觀察、勒戒或強制戒治，已無法收其實效，即
    應依該條例第10條處罰。至於第3次（或第3次以上）施用毒
    品之時間，是否宜有期間限制？以多久為適宜？則分屬刑事
    政策、專門醫學之範圍，非審判機關所能決定，有待循立法
    途徑解決（最高法院97年度第5次刑事庭會議決議及97年度
    臺非字第348、390、405、406、423號判決意旨參照）。查
    本案被告有如犯罪事實欄所述於觀察、勒戒及強制戒治執行
    完畢之事實，此有臺灣彰化地方法院檢察署刑案資料查註紀
    錄表及臺灣高等法院被告前案紀錄表各1份在卷可考。本案
    被告再犯施用第一級毒品犯行，按諸前揭說明，即與5年後
    再犯之情形有別，自應逕行追訴。
四、核被告甲○○所為，係犯毒品危害防制條例第10條第1項、
    第2項之施用第一、二級毒品罪。被告持有第一、二級毒品
    進而施用，其持有第一、二級毒品之低度行為，應為其施用
    第一、二級毒品之高度行為吸收，不另論罪。被告於98年3
    月3日以一個施用行為，同時施用第一級毒品海洛因及第二
    級毒品甲基安非他命，係一行為同時觸犯二罪名，為想像競
    合犯，依刑法第55條之規定，從一重之施用第一級毒品海洛
    因罪處斷。又被告所犯上開二次施用毒品之犯行，其犯意各
    別，行為不同，應分論併罰。又被告有上開犯罪事實欄一所
    載之前科紀錄，有臺灣高等法院被告前案紀錄表、臺灣彰化
    地方法院檢察署刑案資料查註紀錄表各1份在卷可憑，其於
    有期徒刑執行完畢後，5年內故意再犯本件有期徒刑以上之
    罪，為累犯，應依刑法第47條第1項之規定加重其刑。爰審
    酌被告之品行、犯罪之動機、目的、施用毒品係自戕身心，
    且因施用毒品而送觀察、勒戒處分及強制戒治、判刑，猶不
    知悔改，未能戒除毒癮，竟於假釋付保護管束期間，再度施
    用毒品，顯乏禁絕毒害之決心及改過自新之意，暨其犯後尚
    知坦承犯行等一切情狀，量處如主文所示之刑，以示懲儆。
據上論斷，應依刑事訴訟法第273條之1第1項、第299條第1項前
段，毒品危害防制條例第10條第1項、第2項，刑法第11條前段、
第47條第1項、第55條、第51條第5款，判決如主文。
本案經檢察官蕭有宏到庭執行職務。
中    華    民    國    98    年    10    月    15    日
                  刑事第六庭      法  官  張德寬
以上正本證明與原本無異。
如不服本判決應於收受判決後10日內向本院提出上訴書狀，並
應敘述具體理由。其未敘述上訴理由者，應於上訴期間屆滿後
20日內向本院補提理由書(均須按他造當事人之人數附繕本)
「切勿逕送上級法院」。
中    華    民    國    98    年    10    月    15    日
                                  書記官  黃得翔
附錄本案論罪科刑法條全文：
毒品危害防制條例第10條
施用第一級毒品者，處 6 月以上 5 年以下有期徒刑。
施用第二級毒品者，處 3 年以下有期徒刑。


司法院資訊處製作；財團法人民間司法改革基金會備份。
